臺北高等行政法院裁定
　　　　　　　　　　　　　94年度停字第00014號
聲　請　人　甲○○
訴訟代理人　吳啟孝律師
相　對　人　花蓮縣花蓮市公所
代　表　人　乙○○（市長）
訴訟代理人　丙○○
上列當事人間因拆除房屋事件，原告提起行政訴訟，並聲請停止
相對人中華民國94年2月22日花市工字第0940003977號處分，於
本案訴訟裁判確定前，停止執行，本院裁定如左：
    主　文
聲請駁回。
聲請程序費用由聲請人負擔。
    理　由
一、按原處分或決定之執行，除法律另有規定外，不因提起行政
    訴訟而停止。行政訴訟繫屬中，行政法院認為原處分或決定
    之執行，將發生難於回復之損害，且有急迫情事者，得依職
    權或依聲請裁定停止執行。但於公益有重大影響，或原告之
    訴在法律上顯無理由者，不得為之。行政訴訟法第116條第
    1項及第2項分別定有明文。查行政處分原則不因行政爭訟程
    序而停止執行，此乃行政訴訟法立法之原則；惟在此原則下
    ，為顧及人民之權益，針對可能導致「人民重大損害」之特
    殊案型，例外規定得停止執行，故其所謂之「難以回復」者
    ，係指無法用經濟手段填補之精神上損害或事後填補損害。
    是以，所謂難以回復之損害，係指其損害不能回復原狀，或
    不能以金錢賠償，或在一般社會通念上，如為執行可認達到
    回復困難之程度而言。若其得以金錢補償，尚非所謂發生難
    以回復之損害。
二、聲請人聲請意旨略以：
  (一)聲請人所有坐落花蓮縣花蓮市○○段2323-1、2322-1地號土
    地，於民國62年6月即建有鋼筋水泥二層住宅，嗣花蓮市（
    西部地區）都市計劃於64年4月7日發布，將上列地號土地規
    劃為聯通中山路建國路之十米道路，即列為花蓮縣第27號道
    路預定用地，然迄今未為都市計劃用地之編定，該地地目現
    仍為建地。惟聲請人認前開都市○○○道路預定地，並不符
    合當地使用現況，故分別於65年3月、69年7月分別提起陳情
    ，請求重新為都市計劃，獲相對人以70年3月10日市工創字
    第392 2號函稱：本案經該市都市計劃委員會第24次討論通
    盤檢討案決議通過「同意撤銷」；又74年11月27日花蓮縣政
    府公告之都市計畫藍圖，業已刪除前開土地之計劃道路預定
    地。前開都市○○○道路預定地既已撤銷，詎於78年間花蓮
    縣政府為加速取得都市計畫公共設施保留地，仍公告徵收系
    爭第27號道路，竟於79年5月9日以79府地用字第38339號公
    告稱：「花蓮市公所為辦理第27號道路工程，奉准徵收土地
    」，且完成徵收程序。故相對人憑已刪除變更之都市計劃，
    進行土地徵收程序即有違誤。按土地徵收條例第10條第2項
    規定，需用土地人於事業計劃報請目的事業主管機關許可前
    ，應舉行公聽會，聽取土地所有人及利害關係人之意見。前
    開都市○○○道路預定地既已排除道路預定地，顯然評估該
    道路預定地之設置對交通及行車安全無影響，故本件土地徵
    收不能達成計劃目的，且與計劃目的無關連。況且被告機關
    核准徵收當時，並無聽取人民意見，是相對人機關本於花蓮
    縣政府之核准徵收進行拆除作業，顯有重大之疏失且有違必
    要性原則。
  (二)本件花蓮縣政府既同意將第27號道路預定地是否闢建道路，
    納入94年都市計劃通盤檢討，予以討論，則系爭道路顯無急
    迫闢建之必要，則花蓮市公所理應依協議紀錄履行，怎可再
    逕行拆除，執意闢建，嚴重侵害當地住民之權利，且一旦地
    上物之房舍遭拆除，居民賴以維生之家庭，即無所附麗，對
    於居民生計，影響不可謂為不大，系爭土地縱將來得以賠償
    填補損害，於事何補？系爭道路完成徵收作業多年，卻遲遲
    不予拆遷，偏偏等到花蓮縣政府同意進行第三次通盤檢討案
    之前，卻屢屢要求居民搬遷，而發給拆除之通知，且通知對
    象亦不特定，是請鈞院鑒察，爰依行政訴訟法第116條第3項
    規定，狀請鈞院准予停止執行。
三、相對人答辯意旨：
  (一)本件聲請人所有花蓮縣花蓮市○○路110號建物，座落於花
    蓮縣花蓮市○○段2323之1地號，已於79年由花蓮縣政府完
    成土地及地上物徵收，且聲請人於82年間陳情花蓮縣議會及
    監察院後，列入第2次通盤檢討審查，仍維持劃定為十米計
    劃道路，依法該土地及地上物已屬本所管有 (參土地登記謄
    本、建物謄本)，依據行政訴訟法第116條第2項原告之訴在
    法律上顯無理由。
  (二)本案計劃道路於79年完成徵收後，已完成85%，其餘部份至
    今已延宕13年，且歷經都市計畫第2次通盤檢討審查仍維持
    不變 (91年1月9日公告施行)，倘待第3次通盤檢討審查，且
    縣府未確定於94年辦理，僅使本案繼續延宕，將對公益有重
    大影響 。是本件聲請人聲請停止執行，已違反行政訴訟法
    第116條第2項之規定，爰應予以駁回，以維市政。
四、查本件聲請停止執行之行政處分，係相對人為開闢花蓮市○○
    號道路，命聲請人於94年3月1日前（已延至94年4月11日）
    自動拆遷坐落於花蓮縣花蓮市○○段2323-1地號土地之聲請
    人所有花蓮縣花蓮市○○路110號建物；揆諸上開說明，拆
    除建物，在一般社會通念上，並非不得以金錢補償，尚非所
    謂發生難以回復之損害。況上開系爭2323-1地號土地，業經
    相對人於79年6月10日完成徵收程序，並於81年1月16日登記
    為相對人所有，有土地登記謄本一紙在卷足憑；且本件係為
    開闢花蓮市○○號道路所為拆除，該計劃道路於79年完成徵收
    後，已完成85%，其餘部份至今已延宕14年，若停止本件執
    行，自對公益有重大影響。綜上說明，本件聲請人停止執行
    原處分之聲請，於法不合，不應准許。
五、依行政訴訟法第104條、民事訴訟法第95條、第78條，裁定
    如主文。
中    華    民    國    94    年    3    月    24     日
                       第七庭審判長法  官　鄭　小　康
                                   法  官　林　金　本
                                   法  官　黃　秋　鴻
上為正本係照原本作成。
如不服本裁定，應於送達後10日內向本院提出抗告狀（須按他造
人數附繕本）。
中    華    民    國    94    年    3    月    24     日
                                   書 記 官  王 琍 瑩
